【裁判字號】    99,監宣,345
【裁判日期】    991124
【裁判案由】    聲請監護宣告等
【裁判全文】
臺灣高雄地方法院民事裁定             99年度監宣字第345號
聲   請   人  葉茂明
受監護宣告人  邱素貞
上列聲請人聲請監護宣告等事件，本院裁定如下：
    主    文
宣告邱素貞（女，民國○○年○○月○○日生，身分證統一編號：Ｚ000
000000號）為受監護宣告之人。
選定聲請人葉茂明（男，民國○○年○ 月○ 日生，身分證統一編號
：Ｚ000000000號）為受監護宣告人邱素貞之監護人。
指定葉家羽（男，民國○○年○ 月○○日生，身分證統一編號：Ｚ000
000000號）為會同開具財產清冊之人。
聲請程序費用由受監護宣告人邱素貞負擔。
    理    由
一、聲請意旨略以：應受監護人邱素貞為聲請人葉茂明之配偶，
    邱素貞於民國98年3 月28日因右側開顱及血塊清除手術，致
    不能為意思表示或受意思表示，或不能辨識其意思表示之效
    果，有診斷書、身心殘障手冊可證，因尚有申請保險之需求
    ，為此，依民法第14條第1 項、民事訴訟法第597 條第1 項
    規定，准予對邱素貞為監護宣告，並選定聲請人葉茂明為邱
    素貞之監護人；指定葉家羽為會同開具財產清冊之人等語。
二、按「對於因精神障礙或其他心智缺陷，致不能為意思表示或
    受意思表示，或不能辨識其意思表示之效果者，法院得因本
    人、配偶、四親等內之親屬、最近一年有同居事實之其他親
    屬、檢察官、主管機關或社會福利機構之聲請，為監護之宣
    告」，98年11月23日修正生效之民法第14條第1 項定有明文
    ；次按「法院為監護之宣告時，應依職權就配偶、四親等內
    之親屬、最近一年有同居事實之其他親屬、主管機關、社會
    福利機構或其他適當之人選定一人或數人為監護人，並同時
    指定會同開具財產清冊之人」，98年11月23日修正生效之民
    法第1111條第1 項亦有明文規定。
三、經查：
  (一)聲請人主張之上開事實，業據其提出身心障礙手冊、診斷書
    、戶籍謄本等件為證，並經本院於99年10月4 日上午10時，
    在高雄市立聯合醫院鑑定人洪振翔醫師（現為高雄市立聯合
    醫院神經外科醫師）面前訊問邱素貞，法官當場點呼邱素貞
    姓名三次，邱素貞有反應，會以點頭表示，但無法用語言表
    達，講話有氣無力，左手、左腳偏離，外觀無異狀。鑑定人
    洪振翔醫師亦認為：邱素貞去年（98年3 月28日）腦部右側
    出血，術後左側偏癱，腦部清醒。99年6 月間又發生左側腦
    部出血，昏迷指數E4V4M5（昏迷指數滿分E4V5M6），對於人
    事的判斷會混亂，對於日常生活無法自理，需要專人照顧，
    經過治療無回復到正常的可能。屬中風後的其他心智缺陷致
    不能為意思表示或受意思表示，或不能辨識其意思表示之效
    果等語（見本院卷99年10月4 日之勘驗筆錄）。綜合上情，
    堪認邱素貞已因其他心智缺陷致不能為意思表示或受意思表
    示，或不能辨識其意思表示之效果，爰依法宣告邱素貞為受
    監護宣告之人。
  (二)又聲請人聲請選定由其擔任邱素貞之監護人乙節，查邱素貞
    目前於高雄市立聯合醫院安養，而聲請人為邱素貞之丈夫，
    了解其財務狀況，平日生活一起，由其擔任邱素貞之監護人
    ，尚符合其最佳利益，爰選定聲請人為邱素貞之監護人，其
    應負責護養、照顧及妥善治療邱素貞身體及生活，並依民法
    第1112條之規定，其於執行有關受監護人之生活、護養療治
    及財產管理之職務時，應尊重受監護人之意思，並考量其身
    心狀態與生活狀況。
  (三)另聲請人聲請指定葉家羽擔任會同開具財產清冊之人乙節，
    查葉家羽為邱素貞之長子，亦了解邱素貞其生活狀況，平日
    亦由其照顧，本院認由其擔任會同開具財產清冊之人，尚無
    不當，本院爰依上揭法條規定，指定葉家羽擔任會同開具財
    產清冊之人。
四、又依民法第1113條準用同法第1099條、1099條之1 之規定，
    於監護開始時，監護人對於受監護宣告人邱素貞之財產，應
    會同葉家羽，於2 個月內開具財產清冊並陳報法院，於完成
    並陳報法院前，監護人對於受監護人之財產，僅得為管理上
    必要之行為，附此敘明。
五、依民事訴訟法第608條第1項，裁定如主文。
中    華    民    國    99    年    11    月    24    日
                        家事法庭法  官  劉建利
以上正本證明與原本無異。
本件不得抗告（主文第一項依法不得抗告；第二、三項亦經當事
人捨棄抗告，亦不得抗告）。
中    華    民    國    99    年    11    月    24    日
                                書記官  張金蘭

司法院資訊處製作；財團法人民間司法改革基金會備份。
